【裁判字號】    99,訴,369
【裁判日期】    991119
【裁判案由】    侵權行為損害賠償
【裁判全文】
臺灣板橋地方法院民事判決               99年度訴字第369號
原      告  張發福
訴訟代理人  蕭仁杰律師
複代理人    黃永德
被      告  陳葦欣
訴訟代理人  楊曉邦律師
            董德泰律師
複代理人    逸奇律師
            周耿德
上列當事人間請求侵權行為損害賠償事件，經本院於民國99年10
月20日言詞辯論終結，判決如下：
    主  文
被告應給付原告新臺幣陸拾伍萬壹仟捌佰壹拾柒元，及自民國九
十九年一月十一日起至清償日止，按年息百分之五計算之利息。
原告其餘之訴駁回。
訴訟費用由被告負擔五分之二，餘由原告負擔。
本判決第一項於原告以新臺幣貳拾貳萬元供擔保，得假執行。但
被告如以新臺幣陸拾伍萬壹仟捌佰壹拾柒元為原告預供擔保後，
得免為假執行。
原告其餘假執行之聲請駁回。
    事實及理由
一、原告主張：
  (一)被告考領有普通小型車駕駛執照，於民國96年12月4 日下午
    2 時16分許，駕駛車號9A-5550 號自用小客車，沿臺北縣中
    和市○○街往員山路方向行駛，行經臺北縣中和市○○街17
    、19號前時，本應注意汽車行駛時，駕駛人應注意車前狀況
    ，並隨時採取必要之安全措施，而依當時天候晴，日間有自
    然光線，柏油路面乾燥、無缺陷、無障礙，視距良好，並無
    不能注意之情形，竟疏未注意車前狀況，並採取必要之安全
    措施，適有原告同向步行於其車道右前方，被告因疏未注意
    車前狀況，並採取必要之安全措施，致閃避不及，其所駕駛
    之車號9A-5550 號自用小客車右前側車頭附近遂擦撞原告，
    原告因而倒地，受有左側顏面挫傷併顱骨骨折及腦內出血、
    後枕部挫傷之重傷害。被告上開過失傷害行為，業經臺灣板
    橋地方法院檢察署以98年度偵字第5004號提起公訴，並經本
    院刑事庭以98年度交易字第126 號刑事判決判處有期徒刑三
    月，得易科罰金（嗣經臺灣高等法院以98年度交上易字第
    160 號刑事判決認定告訴人即本件原告之告訴已逾6 個月之
    告訴期間，而撤銷原判決，改判公訴不受理）。
  (二)查被告已發現原告同向步行於其車道右前方，竟因疏於注意
    車前狀況，並採取必要之安全措施，致其所駕駛之車號9A-5
    550 號自用小客車右前側車頭附近遂擦撞原告，原告因而倒
    地，受有本件傷害，依民法第184 條第1 項前段、第191 條
    之2 前段、第193 條第1 項、第195 條第1 項前段規定，原
    告自得向被告請求損害賠償。茲就原告各項請求分述如下：
  1.醫療費用：81,626元。
  2.看護費用：原告自96年12月4 日起至97年10月31日止住院、
    醫療期間及居家休養期間，看護原告之費用合計458,000 元
    。
  3.交通費用：原告因本件傷害須持續回診治療之增加生活上需
    要支出計程車費用共計7,140 元。
  4.工作收入之損失：原告於本件交通事故發生前，有在沿街叫
    賣點心營業，此有板橋市富貴里里長出具之工作證明1 紙可
    稽，每月收入約2 至3 萬元，因受本件傷害，自96年12 月5
    日起至100 年6 月15日止住院、醫療期間，及年滿65歲前之
    療養期間（計42個月），無法工作，惟原告無法提出收入之
    證明，故以行政院96年7 月1 日頒布施行最低基本工資每月
    17,280元為其不能工作損失之計算依據，又原告自受傷日起
    42個月無法從事勞力工作，已如前述，故原告工作收入損失
    應為725,760 元（計算式：17280 ×42=725760 ）。
  5.非財產上之損害賠償：原告因前述嚴重頭部外傷合併腦出血
    手術治療後，導致頭部創傷後遺症、高等腦功能障礙，目前
    呈現短期記憶力喪失，人時地辨向感缺損，與情緒控制自制
    力缺損，上述高等腦神經功能障礙無法完全治癒，此有臺北
    市立聯合醫院（仁愛院區）診斷證明書影本1 紙可稽。從而
    原告生活起居均需藉家屬看護，以維護原告之安全，身心痛
    苦異常，故請求被告賠償精神慰撫金150 萬元。
  (三)按汽車行駛時，駕駛人應注意車前狀況及兩車併行之間隔，
    並隨時採取必要之安全措施，道路交通安全規則第94條第3
    項定有明文，被告既考領有合法之普通小型車駕駛執照，對
    於上開規定自應知之甚詳並確實遵守，輔以被告自承其在本
    件交通事故發生前，即已看見原告行走於右前方路邊，被告
    更應注意原告之動向，並保持與原告足夠之安全距離與間隔
    ，以免與原告發生擦撞，且依當時之客觀情狀及車流狀況，
    被告並非不得將車號9A-5550 號自用小客車略偏向分向限制
    線方向行駛以保持與原告足夠之安全距離與間隔，或稍加減
    速以確定原告之動向，惟被告在駕車通過原告前，竟未將車
    號9A-5550 號自用小客車略偏向分向限制線方向行駛以保持
    與原告足夠之安全距離與間隔，亦未減速慢行以確定原告之
    動向，終至其車頭撞擊原告而肇事，其駕駛行為具有重大過
    失至為灼然。
  (四)雖按「損害之發生或擴大，被害人與有過失者，法院得減輕
    賠償金額，或免除之」，民法第217 條第1 項定有明文。查
    本件車禍之發生原因，臺灣省臺北縣區車輛行車事故鑑定委
    員會鑑定意見書雖認為原告斜穿道路未注意來車動態，為肇
    事主因云云。惟查，本件交通事故責任歸屬於鑑定前，原告
    因受到嚴重之頭部傷害致無法前往鑑定委員會陳述意見，主
    張自己之權益，導致鑑定委員會僅憑被告單方面之偏頗陳述
    而做出鑑定意見，顯難令原告甘服。事實上本件交通事故之
    肇事主要原因，應係被告在發現原告於同向路邊行走時，因
    被告本身之駕駛技巧生疏，未採取必要之安全措施所致，從
    而被告之駕駛行為應係本件肇事之主因，而非次因，是上開
    之鑑定意見顯非公平客觀。是雙方過失責任，原告應為40%
    ，被告應為60% ，始符合公平正義之原則。經過失相抵結果
    ，原告得請求被告賠償之金額應為醫療費用48,975元（計算
    式：81626(原告誤繕為78456)×60%=48975 元）、看護費用
    274,800 元（計算式：458000×60%=274800）、交通費用4,
    284 元（計算式：7140×60% =4284 ）、工作收入損失435,
    456 元（計算式：725760×60%=435456）、精神慰撫金90萬
    元（計算式：0000000 ×60%=900000），合計1,663,515 元
    。
  (五)聲明：1.被告應給付原告1,663,515 元，及自起訴狀繕本送
    達被告之翌日起至清償日止，按年息百分之5 計算之利息。
    2.願供擔保請准宣告假執行（見本院卷第155 頁言詞辯論筆
    錄、第132至136頁原告民事言詞辯論狀）。
二、被告則以：
  (一)依臺灣省臺北縣區車輛行車事故鑑定委員會鑑定意見書及臺
    灣省車輛行車事故覆議鑑定委員會函等鑑定意見，洵認原告
    違反交通規則本件車禍肇事主因，原告狀稱被告為肇事主因
    云云，顯屬無據：
  1.查系爭車禍係因原告原與被告同向前進，詎其穿越車道時竟
    不注意左右來車動向（原告甚至完全未回頭注意有無來車）
    ，更不走行人穿越道，突然穿越車道，導致被告雖已駕車向
    外偏移閃躲，仍閃避不及，致其所駕車輛之右方照後鏡勾倒
    原告而肇事。被告車輛於肇事後立即停止前進，並無強力碰
    撞。上情有車上乘客魏慶國及路人在場見聞，更全程有路邊
    監視器錄影可證。
  2.次查系爭車禍發生後，臺灣板橋地方法院檢察署曾囑託臺灣
    省臺北縣區車輛行車事故鑑定委員會鑑定系爭車禍責任歸屬
    ，該鑑定委員會於97年5 月26日出具北縣鑑字第970465號鑑
    定意見書略以：一、行人張發福斜穿到路未注意來車動態，
    為肇事主因；二、陳葦欣駕駛自用小客車，未注意車前狀況
    ，為肇事次因等語，有該鑑定意見書可參。嗣後被告就上述
    鑑定意見書聲請覆議，經臺灣省車輛行車事故覆議鑑定委員
    會於97年8 月27日以覆議字第0976203290號函復略以：一、
    行人張發福穿越道路時，未注意左右來車動態，為肇事主因
    ；二、陳葦欣駕駛自小客車，未充分注意車前狀況，為肇事
    次因等語，有該覆議鑑定意見函為據。
  3.綜上可知，本件車禍發生固屬事實，然肇事之主因乃原告違
    背交通規則，而被告確已閃躲而盡防果之行為，並有上開鑑
    定意見書、覆議鑑定意見認被告乃本件車禍肇事次因。然原
    告無視上述客觀證據，空言誆稱被告為肇事主因，顯屬無據
    。
  4.承上，被告僅為本件車禍之肇事次因，足見原告就其損害之
    發生與有過失並應負較重之責，而依民法第217 條第1 項、
    中華民國產物保險商業同業公會編制之「汽車肇事責任分攤
    處理原則」，其中「貳、保險同業共同遵守原則」第4 點：
    「二車事故時…，互有肇事主、次因時，肇事主因者分攤70
    ％，次因者分攤30％責任」及法院諸多實務見解觀之，被告
    之責任比例應為20 %至30% 之間。蓋本件車禍乃因原告未依
    規定行走人行穿越道，未注意左右來車，為肇事主因，被告
    僅為肇事次因，揆諸上開說明，被告既屬肇事次因，其過失
    責任比例應為20% 至30% 之間，原告誆稱被告應負60 %之過
    失責任云云，殊不可採。
  (二)被告對原告各項請求之意見如下：
  1.醫療費用81,626元部分：原告主張因本件車禍支出醫療費用
    81,626元，並提出臺北市立聯合醫院及西園醫院之醫療單據
    影本為佐。惟按「損害賠償之債，以有損害之發生及有責任
    原因之事實，並二者之間，有相當因果關係為成立要件。故
    原告所主張損害賠償之債，如不合於此項成立要件者，即難
    謂有損害賠償請求權存在」，此有98年度台上字第673 號民
    事判決可資參照。而依據原告提出之醫療單據可知，原告主
    張其因本件車禍之住院期間為：
  (1)96年12月4日至97年1月28日（下稱「第一次住院」）。
  (2)97年3月11日至97年3月31日（下稱「第二次住院」）。
  (3)97年4月16日至97年4月22日（下稱「第三次住院」）。
    而臺北市立聯合醫院99年10月11日函覆本院之北市醫仁字第
    09931423800 號函說明三略以：與原告96年12月4 日受傷之
    直接相關的住院僅兩次，第一次是96年12月4 日至97年1 月
    28日，第二次則為97年3 月11日至97年3 月31日等語，足見
    上述第三次住院之相關費用應與本件車禍無關，是原告主張
    醫療費用損害應扣除第三次住院費用3,632 元，而為77,994
    元（計算式：81,626 元－3,632元＝77,994 ）。
  2.就醫交通費用7,140 元部分：原告主張因本件車禍前往就醫
    支出交通費用7,140 元云云，並提出收據影本為佐。惟參照
    前開臺北市立聯合醫院函文之說明，原告第三次住院之交通
    車資顯與本件車禍無因果關係，是其請求之交通費用7,14 0
    元應扣除97年4 月16日及97年4 月22日之兩筆交通費用共52
    0 元，而應為6,620 元（計算式：7,140 元－260 －260 元
    ＝6,620 ）。
  3.看護費458,000元部分：
  (1)原告主張看護費用為458,000 元，然其提出之看護費用單據
    僅40萬元，其中包括：原告由照顧服務員林文進於97年3
    月21至97年3 月31日提供全天看護服務，並提出臨時性照顧
    服務費領款單9,500 元2 紙，計19,000元；看護人朱文修
    於97年2 月1 至97年3 月10日、97年4 月1 日至97年10月31
    日提供居家看護服務，並由朱文修開立之收據5 紙，計381,
    000 元，是原告於99年8 月18日言詞辯論期日縮減此部分請
    求為40萬元，有該日言詞辯論筆錄在卷可稽。依原告主張，
    其受看護服務之末日（即97年10月31日）至今已近2 年，詎
    其竟無法明確主張看護費用之金額，與本件審理中，原告先
    主張看護費用458,000 元，但提出之單據僅40萬，兩者顯然
    矛盾，俟法院與被告詳加審視後發現齟齬之處，原告始又減
    縮其聲明，此情顯見原告此部分主張乃臨訟杜撰請求，委無
    足採。
  (2)次查，依原告提出之朱文修居家看護收據顯示，朱文修曾自
    97年4 月1 日起至97年6 月30日止為原告提供91天之居家看
    護服務，然依原告之主張，其曾自97年4 月16日入院接受治
    療至同年月22日出院（按即第三次住院），則此時朱文修顯
    然未提供居家看護服務，何以其收據竟將上開期間計入？朱
    文修之收據記載顯與原告之就醫紀錄互有扞格，真實性顯有
    疑問。況依原告之住院護理評估表記載，原告第三次住院僅
    由親友協同入院，並無看護員陪同之記錄，且臺北市立聯合
    醫院住院病房之護理人員於該護理評估表「三、出院計畫（
    六）出院後1.主要照顧者」一欄僅勾選「配偶」，並無勾選
    「陪病員」或其他選項，益證朱文修於原告第三次住院期間
    並未為原告提供看護服務，凡此均足見原告所提出之朱文修
    居家看護收據記載顯然不實，不足證明原告確有支出看護費
    用予朱文修。
  (3)再按民法第193 條第1 項所謂增加生活上之需要，係指被害
    以前並無此需要，因被害以後始有支付此費用之必要者而言
    。是以僱人看護及請人照顧家庭所支出之費用，須確屬必要
    者，始得請求賠償( 最高法院78年度台上字第547 號判決意
    旨參照) 。經查，原告第三次住院係因其發燒（cough with
    sputum andfeversince last night ）入院，並進一步進行
    血液檢測、胸部X 光檢測及腹部超音波檢測等，經醫生診斷
    影響發燒的原因係泌尿系統感染引發肺炎所致，顯與本件車
    禍間無因果關係。況且，依前開臺北市立聯合醫院99年10月
    11日函文說明三可知，原告第三次住院之顯與系爭車禍無關
    。
  (4)又觀以被證2 原告第二次住院及第三次住院的住院護理評估
    紀錄均記載，原告的活動方式屬於正常，在進食、移位、上
    廁所、洗澡、平地行走、上下樓梯、穿脫衣服、大、小便控
    制事項均記錄能力分級上得「自理」，完全不需「部分依賴
    」或「完全依賴」第三人，是原告上開第二次及第三次住院
    客觀上均顯無看護之必要。
  (5)另查，前開臺北市立聯合醫院99年10月11日函固稱：患者上
    述兩次住院期間及在家靜養期間都需專人看護照顧，看護期
    間建議為終身全天云云，惟查該函說明三已稱原告自97年4
    月1 日起已未再因本件車禍之傷害至該院就醫，至今已逾2
    年6 個月，臺北市立聯合醫院上開「建議」之憑據為何實有
    疑問？且觀以臺北市立聯合醫院前於97年10月20日北市醫仁
    字第09733871900 號函已稱原告之傷「要持續多久？此乃天
    意，無客觀之文獻佐證」等語。則臺北市立聯合醫院於97年
    間尚稱不知原告傷害將持續多久，而2 年6 個月以來原告均
    未就醫，臺北市立聯合醫院全無此段期間原告之病情資料，
    竟於2 年6 個月後反稱原告終身均須看護？前後之矛盾顯而
    易見。抑有進者，姑不論原告所提支出看護費用之單據實質
    上是否真正，然可確定的是原告自97年11月1 日起即已無需
    僱請看護，益徵臺北市立聯合醫院99年10月11日函上述看護
    期間之「建議」與事實不符，其證明力顯有疑問，不足為認
    定原告看護期間之依據。
  (6)又按「法院固得就鑑定人依其特別知識觀察事實，加以判斷
    而陳述之鑑定意見，依自由心證判斷事實之真偽。然就鑑定
    人之鑑定意見可採與否，則應踐行調查證據之程序而後定其
    取捨。倘法院不問鑑定意見所由生之理由如何，遽採為裁判
    之依據，不啻將法院採證認事之職權委諸鑑定人，與鑑定僅
    為一種調查證據之方法之趣旨，殊有違背。」最高法院79年
    度台上字第540 號判例意旨參照。如前所述，臺北市立聯合
    醫院99年10月11日函關於看護期間部分之「建議」，客觀上
    顯無資料支持，亦與原告2 年6 個月未因本件車禍就醫之事
    實相矛盾，更與其97年10月20日函互有齟齬，揆諸上揭判例
    意旨，臺北市立聯合醫院99年10月11日函稱「至於看護期間
    （期限），建議為終身全天」云云顯屬主觀臆測之詞，不能
    採為認定原告看護期間之依據。
  (7)末查病患是否有僱請看護之必要，無論法院或醫療實務上向
    以「巴氏量表」加以評估鑑定，此觀最高法院95年度台上字
    第2540號判決理由即闡釋：「關於增加生活上之需要部分（
    指看護費部分）：謝○○自八十八年六月七日本件事故發生
    時起至八十九年九月二十八日出院時止，因無法行動，或行
    動不便，致無法自理生活，須賴他人照料，因而增加生活上
    之需要，自得請求陸軍司令部賠償之。又謝○○於出院後，
    病情漸趨穩定，雖仍有部分行動不便之情形，惟經長庚醫院
    高雄分院彭○○醫師於九十四年六月二十日鑑定結果，依巴
    氏量表評估為六十五分，有鑑定證明書可稽，並為兩造所不
    爭執，堪予採信。以其巴氏量表評估分數六十五分觀之，非
    但無申請外籍看護之資格，亦無須專人在旁照護之必要」等
    語自明。而醫療機構亦向以「巴氏量表」用來評量病患的日
    常生活功能，進而評估是否有長期照顧需求（看護）之評量
    基準。而臺北市立聯合醫院99年10月11日函未論及關於巴氏
    量表之評估說明，其所謂看護期間( 期限) 之「建議」顯屬
    空言，委無足採。而原告固主張支出40萬之看護費用，惟未
    證明確有受看護之必要，是其請求仍屬無理由。
  (8)綜上所陳，原告主張之看護費用不僅前後反覆，其看護收據
    猶與原告住院記錄不符，其中第三次住院更顯與系爭車禍無
    關，且原告至今僅提出支出40萬元之看護費用單據，卻未舉
    證有何看護之必要。至於臺北市立聯合醫院99年10月11日所
    謂看護期間（期限）之「建議」顯屬空言臆測，且與其97年
    10月20日函所言不符，復未依巴氏量表提出建議之依據，更
    與客觀上事實不符，應不得作為原告有無看護必要之依據。
    是原告既仍未就支出之看護費用完足舉證，應認其請求無據
    。
  4.工作損失725,760 元部分：原告主張其自96年12月5 日起至
    1 00年6 月15日止住院、醫療期間，及年滿65歲前之療養期
    間受有工作損失云云。惟原告前既稱其僱請看護至97年10月
    31日，則斯時其僅62歲，何以於本件稱其療養至65歲？兩者
    對比顯有矛盾，其自62歲至65歲之期間顯無因療養而無法工
    作之可能。且原告身體復原情況相當良好，是否客觀上確實
    無法工作？抑或原告早已退休而不願工作？等節，俱未見提
    出相關說明及依據，況依臺北市立聯合醫院99年10月11日函
    說明五可知，其自97年7 月1 日起即可工作，則其主張工作
    損失計至100 年6 月15日止云云，關於自97年7 月1 日起至
    100 年6 月15日止之期間顯無賠償之必要，該部分扣除後，
    原告所受工作損失應為7 個月之薪資，計120,960 元（計算
    式：17280 ×7 ＝120960）。
  5.關於非財產上損害之精神慰撫金150 萬元部分：
    惟本件車禍原告為肇事主因已如前述，且觀以兩造身分及經
    濟地位可知，原告名下應有不動產，且有4 名已成年子女奉
    養，而被告目前尚就學中，已8 年無工作，僅靠父母支助其
    生活，其名下無不動產，僅有汽車1 部及數萬元存款而已。
    揆諸上揭說明，被告之經濟地位顯然較原告為低，且本件爭
    車禍幾乎係因原告故意違反交通規則所致，請本院斟酌上開
    情狀酌定本件慰撫金。
  (三)聲明：1.原告之訴及假執行之聲請均駁回。2.如受不利判決
    ，願供擔保請准免為假執行。
三、兩造爭執及不爭執事項：
  (一)兩造不爭執事項：
  1.被告考領有普通小型車駕駛執照，於96年12月4 日下午2 時
    16分許，駕駛車號9A-5550 號自用小客車，沿臺北縣中和市
    ○○街往員山路方向行駛，行經臺北縣中和市○○街17、19
    號前時，適有原告同向步行於其車道右前方，被告閃避不及
    ，其所駕駛之車號9A-5550 號自用小客車右前側車頭附近因
    而擦撞原告，致原告倒地，受有左側顏面挫傷併顱骨骨折及
    腦內出血、後枕部挫傷之傷害，被告上開過失傷害行為，業
    經臺灣板橋地方法院檢察署以98年度偵字第5004號提起公訴
    ，並經本院刑事庭以98年度交易字第126 號刑事判決判處有
    期徒刑三月，得易科罰金（嗣經臺灣高等法院以98年度交上
    易字第160 號刑事判決認定告訴人即本件原告之告訴已逾6
    個月之告訴期間，而撤銷原判決，改判公訴不受理），被告
    應負侵權行為之損害賠償責任（見本院卷第64至69頁本院98
    年度交易字第126 號刑事判決、臺灣高等法院98年度交上易
    字第160 號卷第58至60頁）。
  2.原告因本件傷害曾於96年12月4 日至97年1 月28日，及97年
    3 月11日至97年3 月31日在臺北市立聯合醫院仁愛院區住院
    治療，此期間支出醫療費用金額為77,994元（見本院第91至
    100 頁、第102 至106 頁醫療費用收據及診斷證明書等影本
    ）。
  3.原告因本件傷害就診支出之交通費用為6,620 元（見本院卷
    第84至89頁計程車專用收據影本）。
  4.原告因本件傷害於7 個月之期間無法工作之工作收入損失，
    以行政院96年7 月1 日公布之最低基本工資每月17,280元計
    算，共計120,960 元（見本院卷第74頁工作證明）。
  5.原告於97年1 月22日受領被告投保之富邦產物保險股份有限
    公司汽車險理賠保險金70,218元（見本院卷第63頁富邦產物
    保險股份有限公司汽車險賠款暨電匯同意書影本）。
  (二)兩造爭執事項：
  1.原告就本件交通事故所受之傷害，是否與有過失？兩造間之
    過失比例如何？
  2.原告得請求損害賠償之數額為何？
四、本院之判斷：
    原告主張因被告之上開過失侵權行為，致受有損害，被告應
    負損害賠償責任乙節，為被告所不爭執，惟以前開情詞置辯
    。是本件所應審酌之爭點，如上列兩造爭執事項所示。茲分
    別論述如次。
  (一)原告就本件交通事故所受之傷害，是否與有過失？兩造間之
    過失比例如何？
  1.按因故意或過失，不法侵害他人之權利者，負損害賠償責任
    ；又汽車、機車或其他非依軌道行駛之動力車輛，在使用中
    加損害於他人者，駕駛人應賠償因此所生之損害，民法第18
    4 條第1 項前段、第191 條之2 前段分別定有明文。
  2.查本件被告於前揭時、地，因駕駛汽車擦撞原告，致原告受
    有前述傷害，而有上開過失侵權行為，並經本院刑事庭以98
    年度交易字第126 號刑事判決判處有期徒刑三月，得易科罰
    金（嗣經臺灣高等法院以98年度交上易字第160 號刑事判決
    認定告訴人即本件原告之告訴已逾6 個月之告訴期間，而撤
    銷原判決，改判公訴不受理）之事實，有本院98年度交易字
    第126 號刑事判決及臺灣高等法院98年度交上易字第160 號
    刑事判決可稽（見本院卷第64至69頁，上開臺灣高等法院卷
    第58至60頁），且為兩造所不爭執，是原告依侵權行為之法
    律關係請求被告賠償損害，自屬有據。
  3.本件原告主張被告之駕駛行為應係本件車禍肇事之主因，而
    非次因，兩造之過失責任比例，原告應為40% ，被告應為
    60% 等語；被告則抗辯本件車禍乃因原告未依規定行走人行
    穿越道，未注意左右來車，為肇事主因，被告僅為肇事次因
    ，被告之過失責任比例應為20% 至30% 之間等語。經查：
  (1)關於本件車禍發生之經過，經本院98年度交易字第126 號刑
    事審理時當庭勘驗案發當時現場監視錄影畫面結果：
  00：00﹕01畫面中為雙向二車道之馬路，畫面左側車道上淺
    色自小客車（即被告駕駛之車號9A-5550 號自用小客車）往
    下方順向行駛，位置較接近分向線，該車右前方另一輛自小
    客車停靠於路邊，左前方有二輛機車行駛於對向車道。
  00﹕00﹕02畫面左側車道車號9A-5550 號自用小客車跨越分
    向線持續向畫面下方順向行駛。而原行駛於對向車道之二輛
    機車，其中較靠畫面下方之後方機車，正越過分向線，欲穿
    越左側車道。
  00﹕00﹕03車號9A-5550 號自用小客車回到畫面左側之車道
    內，持續往向畫面下方順向行駛，位置較靠近分向線。原行
    駛於對向車道後方之機車，已橫越該車道向畫面左方移動，
    行駛至畫面左側之邊線上。
  00﹕00﹕03車號9A-5550 號自用小客車持續向畫面下方順向
    行駛，位置較靠近分向線。原行駛於對向車道後方之機車，
    已橫越該車道向畫面左方移動，跨越左側之邊線。
  00﹕00﹕04車號9A-5550 號自用小客車持續向畫面下方順向
    行駛，位置較靠近分向線，車輛前進之情形與之前行駛之位
    置相較，無明顯左右偏移之情形。原行駛於對向車道後方之
    機車，跨越畫面左方之邊線，消失於畫面中。而於機車消失
    地點，有一行人（即告訴人張發福）自畫面左側邊線跨步而
    出。
  00﹕00﹕05畫面左側之原告已跨越邊線，步行進入車號9A-5
    550 號自用小客車行駛之車道內，其位置在車號9A -5550號
    自用小客車之右前方。而車號9A-5550 號自用小客車持續向
    畫面下方順向行駛，無明顯左右偏移之情形。
  00﹕00﹕05原告進入車號9A-5550 號自用小客車行駛之車道
    中，略向畫面右下方前進。而車號9A-5550 號自用小客車持
    續向畫面下方順向行駛，無明顯左右偏移之情形。
  00﹕00﹕06原告略向畫面右下方前進，進入車道約5 分之1
    處。而車號9A-5550 號自用小客車持續向畫面下方順向行駛
    ，無明顯左右偏移之情形。
  00﹕00﹕06原告持續向畫面右下方前進。而車號9A-5550 號
    自用小客車持續向畫面下方順向行駛，無明顯左右偏移之情
    形。
  00﹕00﹕06原告向畫面右下方持續前進，進入車道約4 分之
    1 處，與車號9A-5550 號自用小客車更接近。而車號9A-555
    0 號自用小客車持續向畫面下方順向行駛，無明顯左右偏移
    之情形。
  00﹕00﹕06原告持續向畫面右下方前進，與車號9A-5550 號
    自用小客車之距離趨於接近。而車號9A-5550 號自用小客車
    持續向畫面下方順向行駛，無明顯左右偏移之情形。
  00﹕00﹕06原告持續向畫面右下方前進。而車號9A-5550 號
    自用小客車持續向畫面下方順向行駛，並無明顯左右偏移之
    情形。
  00﹕00﹕07原告持續步行至車道約3 分之1 處，與車號9A-5
    550 號自用小客車之距離相當靠近。而車號9A -5550號自用
    小客車車頭有向畫面右方偏移，往分向限制線行駛之勢。
  00﹕00﹕07原告與小客車之距離極為靠近。而車號9A-5550
    號自用小客車車頭愈趨向畫面右方偏移，往分向線行駛。
  00﹕00﹕07車號9A-5550 號自用小客車持續將車頭向畫面右
    方偏移，往分向線行駛，但其右側車頭已與原告發生碰觸。
  00﹕00﹕07車號9A-5550 號自用小客車顯為閃避原告，將車
    頭向畫面右方偏轉，往分向線行駛，但原告已受到撞擊而傾
    倒。
  00﹕00﹕07原告受到撞擊倒地。
  00﹕00﹕07原告受到撞擊倒地，車號9A-5550 號自用小客車
    左前輪貼近分向線。
  00﹕00﹕08車號9A-5550 號自用小客車緊急剎車，車頭因緊
    急煞車而有下沉後頓起之情況。
  00﹕00﹕08車號9A-5550 號自用小客車完全停止，左側前輪
    壓於分向線上，原告因碰撞而橫躺於畫面左方等情，有上開
    本院刑事案件98年4 月30日勘驗筆錄及監視錄影畫面擷取照
    片共20張在卷可稽（見該案卷宗第326 至328 、335 至341
    頁）。是由上開監視錄影畫面清楚可見，在畫面時間標示為
    00：00：04時（即擷取照片編號5 ），原告已由畫面左側之
    路邊出現，並步入被告所行駛車道，當時原告與被告駕駛之
    車號9A-5550 號自用小客車間約有2 個車身左右之距離，且
    原告與被告所駕駛之車號9A-5550 號自用小客車間並無其他
    車輛，此時被告應可清楚看見原告行走於其車道右前方；再
    比對畫面時間標示為00：00：05至00：00：06（即擷取照片
    編號號6 至9 ）之畫面可知，原告之位置係不斷逐漸往畫面
    右下方即愈往車道內偏移，而在畫面時間標示為00：00：06
    時（即擷取照片編號9 ），原告與被告駕駛之車號9A-5550
    號自用小客車間尚有半個至1 個車身左右之距離，此時被告
    亦應可察覺原告之行進方向係有愈往車道內側行進之態勢；
    又由畫面時間標示為00：00：05至00：00：06（即擷取照片
    編號7 至12）之畫面可知，被告所駕駛之車號9A-5550 號自
    用小客車並無偏向畫面右側即靠近分向線行駛之情形，而係
    保持其一貫之行進方向繼續向前行駛，直至畫面時間標示為
    00：00：06（即擷取畫面編號12），原告與被告所駕駛之車
    號9A-5550 號自用小客車間已幾乎沒有距離時，被告所駕駛
    之車號9A-5550 號自用小客車仍無偏向畫面右側即靠近分向
    線行駛之情形；再由畫面時間標示為00：00：07（即擷取畫
    面編號13）之畫面可知，斯時車號9A-5550 號自用小客車之
    車頭尚未超過原告，但原告與被告駕駛之車號9A-5 550號自
    用小客車間已幾乎沒有距離；在時間標示為00：00：07（即
    擷取畫面編號14）之畫面始可看出被告所駕駛之車號9A-555
    0 號自用小客車有開始往畫面右側即靠近分向線行駛之勢，
    惟此時原告與被告所駕駛之車號9A-5550 號自用小客車間已
    幾乎沒有距離；至時間標示為00：00：07（即擷取畫面編號
    15）之畫面則可確認原告已與被告駕駛之車號9A-5550 號自
    用小客車發生擦撞。是由上開勘驗結果可知，在原告由畫面
    左側路邊出現進入被告所行駛之車道時，被告所駕駛之車號
    9A-5550 號自用小客車與原告間至少還有2 個車身左右之距
    離，且被告所駕駛之車號9A-5550 號自用小客車與原告間並
    無其他車輛，被告當可清楚看見原告行走於其車道右前方，
    而由原告前後之位置觀之，原告之行進方向確有愈往車道內
    側偏移之勢，而被告所駕駛之車號9A-5550 號自用小客車在
    撞擊原告前，始終係維持其一貫之行進方向前進，並無因見
    原告行走於車道內而採取較為偏向分向線行駛之駕駛動作以
    避開原告，甚至在車號9A-5550 號自用小客車之車頭尚未超
    過原告且與原告間已幾乎沒有距離之情況下，仍係保持其一
    貫之行進方向前進，並未採取較為偏向分向線行駛之駕駛動
    作以避開原告，直至車號9A-5550 號自用小客車之車頭已幾
    乎碰撞到或係已碰撞到原告後，車號9A-5550 號自用小客車
    之車頭始有偏向分向線行駛之動作等情，堪以認定。
  (2)按汽車行駛時，駕駛人應注意車前狀況及兩車併行之間隔，
    並隨時採取必要之安全措施，道路交通安全規則第94條第3
    項定有明文。被告既考領有普通小型車駕駛執照，對於上開
    規定自應知之甚詳並確實遵守，佐以被告在本件交通事故發
    生前，應已看見原告行走於右前方路邊，業如前述，被告更
    應注意原告之行走動向，並與原告保持足夠之安全距離與間
    隔，以免與原告發生擦撞，且依當時之客觀情狀及車流狀況
    ，被告並非不得將車號9A -5550號自用小客車略偏向分向線
    方向行駛以保持與原告足夠之安全距離與間隔，或稍加減速
    以確定原告之動向，惟被告在駕車通過原告前，竟未將車號
    9A-5550 號自用小客車略偏向分向線方向行駛以保持與原告
    足夠之安全距離與間隔，亦未減速慢行以確定原告之動向，
    終至其車頭撞擊原告而肇事，其駕駛行為具有過失甚明。
  (3)次按行人應在劃設之人行道行走，在未劃設人行道之道路，
    應靠邊行走，並不得在道路上任意奔跑、追逐、嬉戲或坐、
    臥、蹲、立，阻礙交通，道路交通安全規則第133 條定有明
    文。又行人穿越道路，應依下列規定：一、設有行人穿越道
    、人行天橋或人行地下道者，必須經由行人穿越道、人行天
    橋或人行地下道穿越，不得在其一百公尺範圍內穿越道路。
    二、未設有前款設施之交岔路口，行人穿越道路之範圍，應
    於人行道之延伸線內；未設人行道，而有劃設停止線者，應
    於停止線前至路緣以內；未設有人行道及劃設停止線者，應
    於路緣延伸線往路段起算三公尺以內。... 四、... 無交通
    指揮人員指揮又無號誌指示者，應小心迅速通行。六、在未
    設第一款行人穿越設施，亦非禁止穿越之路段穿越道路時，
    應注意左右無來車，始可小心迅速穿越，道路交通安全規則
    第134 條亦有明文。查參以上開勘驗筆錄，案發當時原告之
    行進方向係不斷往畫面右側即往車道內側偏移，且在原告與
    車號9A-5550 號自用小客車發生擦撞時，原告已由原來在車
    道邊之位置步行至車道3 分之1 左右之位置，足徵當時原告
    應係欲橫越馬路。而原告疏未注意左右來車，即貿然進入車
    道欲穿越馬路，其就本件交通事故之發生顯然與有過失，且
    為本件車禍之肇事主因。此觀上開本院刑事判決、臺灣省臺
    北縣區車輛行車事故鑑定委員會及臺灣省車輛行車事故覆議
    鑑定委員會鑑定亦為相同之認定，有上開刑事判決、鑑定意
    見書及覆議意見書各1 份可稽（見本院卷第53至55頁、第64
    至69頁）。
  (4)從而，參以被告在本件交通事故發生前，應已看見原告行走
    於右前方路邊，惟被告在駕車通過原告前，竟未將車號9A-5
    550 號自用小客車略偏向分向線方向行駛以保持與原告足夠
    之安全距離與間隔，亦未減速慢行以確定原告之動向，致其
    車頭撞擊原告而肇事；又原告疏未注意左右來車，即貿然進
    入車道欲穿越馬路，其就本件交通事故之發生顯然與有過失
    ，且為本件車禍之肇事主因等情，本院認原告就本件車禍之
    發生與有過失，並應負擔60%之過失責任，始為適當。
  (二)原告得請求損害賠償之數額為何？
    按不法侵害他人之身體或健康者，對於被害人因此喪失或減
    少勞動能力或增加生活上之需要時，應負損害賠償責任；不
    法侵害他人之身體、健康，被害人雖非財產上之損害，亦得
    請求賠償相當之金額，民法第193 條第1 項、第195 條第1
    項前段分別定有明文。本件被告過失不法侵害原告致原告受
    有上開傷害，依民法第184 條第1 項前段、第191 條之2 前
    段、第193 條第1 項、第195 條第1 項前段，被告應負損害
    賠償責任。次按民事訴訟法第277 條前段規定當事人主張有
    利於己之事實者，就其事實有舉證之責任。關於舉證責任分
    配之法則，學說上理論甚多，惟在給付訴訟中，為訴訟標的
    之法律關係之事實，應由主張該為訴訟標的之法律關係存在
    之原告，就該具體的法律關係之權利發生事實，負舉證責任
    。次按民事訴訟如係由原告主張權利者，應先由原告負舉證
    之責，若原告先不能舉證，以證實自己主張之事實為真實，
    則被告就其抗辯事實即令不能舉證，或其所舉證據尚有疵累
    ，亦應駁回原告之請求（最高法院17年上字第917 號判例意
    旨參照）。茲就原告請求之各項損害，分別審酌如下：
  1.醫療費用部分：
  (1)原告主張因本件傷害，致支出醫療費用共81,626元乙節，據
    其提出醫療費用收據影本為證（見本院卷第90至105 頁）；
    被告對於原告支出醫療費用77,994元部分（計算式：81,626
    元－3,632 元＝77,994）固無爭執，惟否認原告於97年4 月
    16日至97年4 月22日第三次住院醫療費用3,632 元與本件車
    禍有關，並抗辯原告第三次住院係因其發燒（cough with s
    putum and fever since last night）入院，經醫院進行血
    液檢測、胸部X 光檢測及腹部超音波檢測等，醫師診斷影響
    發燒的原因係泌尿系統感染引發肺炎所致等語，並提出原告
    之病歷資料影本為證（見本院卷第111 至116 頁）。原告對
    於其係因泌尿系統感染引發肺炎而於97年4 月16日至97年4
    月22日第三次住院及上開病歷資料均無爭執，然主張第三次
    住院係本件傷害之併發症等語，參酌上開說明，原告既主張
    第三次住院係本件傷害之併發症，自應就此項有利於己之事
    實，負舉證責任。
  (2)查經本院依職權函詢臺北市立聯合醫院仁愛院區關於原告因
    本件傷害就診及住院情形，經該院以99年10月11日北市醫仁
    字第09931423800 號函覆表示：張發福與96年12月4 日受傷
    直接相關之住院共2 次，第一次為96年12月4 日至97年1 月
    28 日 ，第二次為97年3 月11日至97年3 月31日，第二次為
    的是把第一次住院時打開的頭蓋骨補回去等語（見本院卷第
    149 頁）。至於原告主張第三次住院係本件傷害之併發症乙
    節，迄未舉證以實其說，且參以原告係因泌尿系統感染引發
    肺炎而於97年4 月16日至97年4 月22日第三次住院，此與原
    告本件係頭部傷害應無關聯，則原告此部分主張，尚難遽採
    。
  (3)從而，本件原告醫療費用之損害金額應為77,994元部分（計
    算式：81,626元－3,632 元＝77,994），原告主張此部分損
    害金額為77,994元，自屬有據。逾此部分之請求，為無理由
    ，應予駁回。
  2.看護費：
  (1)原告主張自96年12月4 日起至97年10月31日止住院、醫療期
    間及居家休養期間，支出看護費用合計458,000 元，並提出
    總金額為40萬元之臨時性照顧服務費領款單、收據及臺北市
    立聯合醫院診斷證明書2 紙等件影本為證（見本院卷第77至
    82頁、第105 、106 頁）。被告則抗辯：原告第三次住院與
    本件車禍無關，不得請求該期間看護費用之支出；原告第二
    次住院及第三次住院住院護理評估紀錄記載原告活動得自理
    ，顯無看護必要；臺北市立聯合醫院99年10月11日函建議原
    告之看護期間為終身全天，顯屬醫師主觀臆測之詞，且未以
    巴氏量表作為提出建議之依據，不能採為認定原告看護期間
    之依據，並否認上開領款單及收據之真正等語。
  (2)查依據上開臺北市立聯合醫院回函表示：張發福於96年12月
    4 日至97年1 月28日、97年3 月11日至97年3 月31日二次住
    院期間及在家靜養期間都需專人看護照顧，主要原因為定向
    感失調，會迷路，出門在外會回不了家及頭部外後傷之癲癇
    症，看護期間建議為終身全天。定向感失調，意指對人、時
    、地的判斷及記憶功能減損，且會造成迷路、時間錯亂及對
    人的鑑別力下降，將大大減損正常工作的能力，並減損日常
    生活品質等語（見本院卷第149 頁），足認原告於96年12月
    4 日因本件車禍受傷後，造成定向感失調，對人、時、地的
    判斷及記憶功能減損，會造成迷路、時間錯亂及對人的鑑別
    力下降，並有頭部外後傷之癲癇症。故縱使原告進食、行走
    、如廁、更衣等活動均會自理，然如無人看護陪伴，其將有
    迷路及癲癇症發作無人即時救治之危險，並有因時間錯亂、
    記憶功能減損及對人的鑑別力下降而造成自己生活困難之情
    形，堪認原告自96年12月4 日因本件車禍受傷後，有終身全
    天受專人看護之必要，是原告主張自96年12月4 日起至97年
    10月31日止住院、醫療期間及居家休養期間，需專人看護，
    即屬可採。則被告抗辯看護期間應扣除第二次及第三次住院
    之期間云云，並無可採。至被告另抗辯臺北市立聯合醫院99
    年10月11日函建議原告之看護期間為終身全天，顯屬醫師主
    觀臆測之詞，且未以巴氏量表作為提出建議之依據，不能採
    為認定原告看護期間之依據，並否認上開領款單及收據之真
    正云云。然查，醫療院所固有以巴氏量表作為提出看護建議
    之依據，惟巴氏量表僅為評估標準之一，並非絕對之標準。
    關於醫療院所就病患是否須專人看護之建議，如係醫師本於
    其醫療專業之判斷，並有相關病歷等資料足佐，經法院於審
    理時踐行調查證據之程序，即非不可採為判決之基礎。本件
    臺北市立聯合醫院99年10月11日北市醫仁字第09931423800
    號函關於原告是否須專人看護及看護期間之判斷，為醫師本
    於其醫療專業之判斷，且有原告相關病歷資料在卷可佐，並
    經本院於言詞辯論時令兩造就此函文表示意見，已踐行調查
    證據之程序，本院自得採為判決之基礎，則被告以前辭置辯
    ，委無可採。
  (3)次查，依原告主張自96年12月4 日起至97年10月31日止共33
    3 日，合計支出看護費用458,000 元計算，每日看護費用為
    1,375 元（458,000 ÷333=1,375 ，元以下四捨五入，下同
    ），此金額低於僱請全天看護每日2,000 元之一般行情，此
    為本院職務上已知之事項，亦屬可採。又姑不論原告是否確
    實僱請專業看護員朱文修為原告看護，縱令係原告之家屬擔
    任看護原告之工作，被告亦應負賠償看護費用之責任，蓋原
    告之家屬並無應排除自身之工作或其他事務，而無償提供看
    護照顧原告之義務，否則不啻因被告之侵權行為造成原告傷
    害，反而增加原告家屬負擔，而脫免被告之責任，則雖被告
    否認上開領款單及收據之真正，仍不能解免被告應負擔原告
    看護費用之賠償責任。
  (4)從而，原告請求自96年12月4 日起至97年10月31日止住院、
    醫療期間及居家休養期間之看護費用，共計458,000 元，應
    予准許。
  3.交通費用：
  (1)原告主張因本件傷害須回診治療而增加生活上需要所支出之
    計程車費用共計7,140 元，並提出計程車專用收據影本為證
    （見本院卷第84至89頁）；被告對於原告因本件傷害就診支
    出之交通費用為6,620 元，固無爭執，惟抗辯原告第三次住
    院之97年4 月16日及97年4 月22日兩筆交通費用共520 元（
    260+260=520）顯與本件車禍無因果關係，應予扣除等語。
  (2)查本件原告係因泌尿系統感染引發肺炎而於97年4 月16日至
    97年4 月22日第三次住院，此與原告本件係頭部傷害應無關
    聯，有如前述，是被告抗辯原告主張之交通費用應扣除97年
    4 月16日及97年4 月22日兩筆交通費用共520 元，即屬可採
    。從而，原告主張就醫之交通費損害金額為元6,620 元（計
    算式：7,140 元－260 －260 元＝6,620 ），應屬有據；逾
    此部分之請求，為無理由，應予駁回。
  4.工作收入之損失：
  (1)原告主張其於本件交通事故發生前，有在沿街叫賣點心營業
    ，因受本件傷害，自96年12月5 日起至100 年6 月15日年滿
    65歲（原告係35年6 月16日生）前之期間共計42個月，無法
    工作，以行政院96年7 月1 日頒布施行最低基本工資每月17
    ,280元為其不能工作損失之計算依據，請求被告賠償其工作
    收入損失725,760 元（計算式：17,280×42=725,760），並
    提出板橋市富貴里里長出具之工作證明1 紙為證（見本院卷
    第74頁）；被告就原告因本件傷害於7 個月之期間無法工作
    之工作收入損失，以行政院96年7 月1 日公布之最低基本工
    資每月17,280元計算，共計120,960 元部分，固無爭執，惟
    否認原告超過上開7個月之期間仍無法工作。
  (2)查關於原告因本件傷害需休養始能工作之期間，經本院依職
    權函詢臺北市立聯合醫院，該院以上開函文回覆表示：張發
    福自97年3 月31日起算3 個月後即可以進行工作，但須專人
    協助看護的情況下才可以等語（見本院卷第149 頁），足徵
    ，原告於有專人看護之情形下，自97年7 月1 日起即能開始
    工作。又本件原告主張其自96年12月4 日起至97年10月31日
    止之期間，僱請專業看護員為原告看護，而本院亦准許原告
    此期間看護費用之請求，是原告自97年7 月1 日起至97年10
    月31日止，係處於有專人看護而可以工作之情形，則原告請
    求被告賠償此期間之工作損失，即屬無據。再者，扣除97年
    7 月1 日起至97年10月31日止原告有專人看護而可以工作之
    期間，原告則係處於無專人看護而無法工作之情形，是原告
    主張自96年12月5 日起至97年6 月31日止，及97年11月1 日
    起至100 年6 月14日原告年滿65歲（原告係35年6 月16日生
    ，見本院卷第105 頁診斷證明書）屆勞動基準法第1 項第1
    款所定強制退休年齡時前之期間，有不能工作之收入損失，
    應屬有據。
  (3)從而，原告請求工作收入之損失662,474 元（計算式：【月
    收入17,2 80 元x27/31（96年12月份天數）+17,280 元x37
    （97 年1月至6 月、97年11至12月、98年1 至12月、99年1
    至12月、100 年1 至5 月，共37個月）+17,280 元x14/30（
    100 年6 月份天數）= 662,474 元】，應予准許；逾此金額
    之請求，則無理由，不應准許。
  5.非財產上之損害賠償：
    本件原告因被告之過失侵權行為致身體受有傷害，原告精神
    上自受有相當之痛苦，原告依上開規定請求被告賠償精神上
    之損害，並無不合。按慰撫金之多寡，應斟酌雙方之身份、
    地位、資力與加害之程度及其他各種情形核定相當之數額，
    其金額是否相當，自應依實際加害情形與被害人所受之痛苦
    及雙方之身份、地位、經濟狀況等關係決定之。爰審酌本件
    車禍發生時，原告年已61歲，學歷為國小畢業，有4 名成年
    子女，名下無不動產，96年有利息所得4,185 元及投資12,6
    00元；被告係65年7 月28日出生（見本院卷第17頁戶籍謄本
    ），未婚，目前無業，96年間有利息所得25,448元，股利及
    投資約3 萬餘元，名下有汽車1 輛，無不動產，此經兩造分
    別陳明在卷（見本院卷第49頁反面、73頁），並有本院依職
    權調查之稅務電子閘門財產所得調件明細表各1 份存卷可憑
    （見本院卷第12至15、28至32頁）等兩造之家庭、經濟狀況
    ，及原告所受傷害程度等一切情狀，認為本件原告請求慰撫
    金以60萬元為適當，應予准許。
  6.從而，原告因本件侵權行為所受之損害總額為1,805,088 元
    （計算式：醫療費用77,994元＋看護費458,000 元+ 就醫交
    通費6,620 元+ 工作收入損失662,474+精神慰撫金600,000
    元＝1,805,088 元）。又原告就本件車禍之發生與有過失，
    並應負擔60% 之過失責任，俱如前述，爰減輕被告60 %之賠
    償金額。準此，原告得請求被告賠償之金額應為722,035 元
    （1,805,088 ×（1-60% ）=722,035，元以下四捨五入）。
    又按保險人依本法規定給付之保險金，視為加害人或被保險
    人損害賠償金額之一部分；加害人或被保險人受賠償請求時
    ，得扣除之，強制汽車責任保險法第30條定有明文。查原告
    就本件事故已領得被告投保之強制責任保險金70,218元乙節
    ，業如前述，揆諸前揭規定，自應就前開損害賠償金額中扣
    除，是原告得請求之賠償金額應為651,817元。
五、綜上所述，原告依侵權行為之法律關係，請求被告給付651,
    817 元，及自起訴狀繕本送達翌日起即99年1 月11日起至清
    償日止，按年息百分之5 計算之利息，為有理由，應予准許
    。逾此範圍之請求，為無理由，應予駁回。
六、本件事證已臻明確，兩造其餘攻擊、防禦方法，核與判決結
    果不生影響，爰毋庸一一論述，併此敘明。
七、兩造均陳明願供擔保請准宣告假執行及免為假執行，經核原
    告勝訴部分並無不合，爰酌定相當之擔保金額宣告之。原告
    其餘假執行之聲請，因訴之駁回而失所附麗，應併予駁回。
八、據上論結，本件原告之訴為一部有理由、一部無理由，依民
    事訴訟法第79條、第390 條第2 項，第392 條第2 項，判決
    如主文。
中    華    民    國    99    年    11    月    19    日
                  民事第二庭    法  官  張筱琪
以上正本係照原本作成
如對本判決上訴，須於判決送達後20日內向本院提出上訴狀
中    華    民    國    99    年    11    月    19    日
                                書記官  連思斐

司法院資訊處製作；財團法人民間司法改革基金會備份。
